臺灣高等法院交通事件裁定　　　　　　100年度交抗字第606號
　　抗　告　人
　　即受處分人　林國雄
上列抗告人即受處分人因違反道路交通管理處罰條例案件，不服
臺灣宜蘭地方法院中華民國100年4月15日所為裁定（99年度交聲
字第308號），提起抗告，本院裁定如下：
    主  文
抗告駁回。
    理  由
一、原裁定意旨略以：
  (一)本件異議人即受處分人駕駛車牌號碼6E-5815 號自用小客車
    ，於民國99年8月7日14時10分許，沿國道5 號南下行駛，於
    駛進頭城收費站時，有汽車行駛於應繳費之公路不依規定繳
    費之情事（ 使用錯誤卡片-卡片格式不符），經事後通知補
    繳後仍未補繳，經內政部警政署國道公路警察局第九警察隊
    頭城分隊以異議人有違反道路交通管理處罰條例第27條第 1
    項之違規而製單舉發（公警局交字第ZIQ032912 號），並經
    原處分機關裁罰新台幣3,000元。
  (二)查異議人所有前開自用小車於前述時間，曾行經國道高速公
    路5 號南下頭城收費站電子收費車道，因E 通機扣款失敗（
    使用錯誤卡片-卡片格式不符 ），嗣後遠通電收股份有限公
    司（下稱遠通公司）將補繳通行費之通知單寄至其戶籍址，
    惟異議人未於期限內補繳通行費一情，此有交通部臺灣區○
    道○○○路局頭城收費站99年11月22日高頭稽字第09900022
    10號函文、內政部警政署國道公路警察局舉發違反道路交通
    管理事件通知單、照片及催繳通知單送達證書各1 件在卷可
    稽，而異議人亦不爭執曾於前揭時間駕駛該車輛行經該處電
    子收費車道，且補交通行費之通知單曾寄至其戶籍址等情，
    是前揭事實堪可認定。再查遠通公司電子收費係採預付制，
    用路人需預繳通行費儲值金於遠通公司發行之高速公路電子
    收費晶片中，用路人將卡片放置於E 通機上，當車輛通過電
    子收費車道收費時，E 通機以響二聲短嗶聲（一短低音一短
    高音），表示扣款成功；E 通機以響三聲短聲（長低音），
    表示扣款失敗，又按E通機上的操作按鈕，即可由E通機上螢
    幕顯示卡片餘額；又關於ETC 扣款失敗之提醒及繳費，用戶
    除可依車機聲響及餘額辨識外，如申請有簡訊欠費通知服務
    ，當於48小時內收到簡訊通知訊息，並於次月收到繳費通知
    單限期繳費，另遠通公司官網、客服電話、門市臨櫃及代收
    機構I-bon 繳費查詢系統，均可查詢或繳交欠費，且用戶上
    高速公路前自應確認E 通機與卡片狀況與卡片狀況，如有障
    礙情況，宜改行人工收費車道，以防未扣款成功，俾產生事
    後欠費補繳之問題，此為一般駕駛人或車輛所有人使用E 通
    機應有之認知。是異議人駕車通過電子收費車道時，即應注
    意扣款是否成功之聲響，苟對於是否扣款成功仍有疑義者，
    其自可依前開方式查詢得悉，是異議人辯稱直到收到罰單才
    知道有扣款失敗之情形云云，尚難採為有利之認定。至異議
    人辯稱：遠通公司所寄之補繳通知，係由其女兒代收，但女
    兒未告知異議人補繳，始逾補繳期間云云，然按人民違反法
    律上之義務而應受行政罰之行為，法律無特別規定時，雖不
    以出於故意為必要，仍須以過失為其責任條件。但應受行政
    罰之行為，僅須違反禁止規定或作為義務，而不以發生損害
    或危險為其要件者，推定為有過失，於行為人不能舉證證明
    自己無過失時，即應受處罰，司法院大法官會議釋字第 275
    號揭有明文，則如前述，異議人應得知悉其E 通機扣款失敗
    ，且該催繳通知單依前揭說明亦已生合法送達效力，是縱異
    議人女兒接獲補繳通知單未告知異議人，異議人亦難謂其無
    過失而可卸責。
  (三)綜上，堪認異議人確有原裁決機關認定之違規情事，原處分
    機關援引上開道路交通管理處罰條例及違反道路交通管理事
    件統一裁罰基準表之規定，審酌異議人違規行為之具體情節
    ，諭知裁處罰鍰新臺幣3,000 元，核無不當。異議人之異議
    無理由，應予駁回。
二、抗告意旨略以：車上ETC 收費器使用一陣子均未發生扣款失
    敗之情形，但為何99年8月7日下午從臺北往宜蘭時發生「使
    用錯誤卡片-卡片格式不符 」之情形，且數日後所收到之補
    繳通知單並未清楚表明抗告人係因8月7日從臺北往宜蘭行駛
    時有扣款失敗之情形而需補繳，抗告人於收到舉發通知單才
    瞭解當日扣款失敗，才知道遠通ETC 寄來的是補繳通知單，
    致電於客服中心詢問卻得不到明確解答，因此收到罰單實在
    不服。如日後民眾開車行經收費站使用ETC 扣款失敗，於收
    受通知單後致電遠通ETC 詢問得不到明確回答，又要準備收
    到3,000元罰單，豈是法律保障民眾之方法云云。
三、按汽車行駛於應繳費之公路、橋樑、隧道或輪渡，不依規定
    繳費者，處汽車所有人或駕駛人3,000元以上6,000元以下罰
    鍰，並追繳欠費，道路交通管理處罰條例第27條第1 項定有
    明文。而交通部臺灣區○道○○○路局為辦理電子收費申裝
    及欠費追繳作業，依公路通行費徵收管理辦法訂定「交通部
    臺灣區○道○○○路局電子收費申裝及欠費追繳作業注意事
    項」，其第13條第2 項、第17條規定：用路人不依規定繳費
    ，營運單位應依本局查明之車籍資料，製發補繳通行費及作
    業處理費通知單（下稱催繳通知單），追繳通行費並加收作
    業處理費用；用路人應依催繳通知單所列金額及繳費期限完
    成補繳，逾補繳期限截止日未繳納者，依法舉發。次按處理
    違反道路交通管理事件，有關文書送達之程序，依行政程序
    法之規定，違反道路交通管理事件統一裁罰基準及處理細則
    第5 條規定甚明。又按處理違反道路交通管理事件，有關文
    書送達之程序，依行政程序法之規定；送達於應受送達人之
    住居所、事務所或營業所為之，於應送達處所不獲會晤應受
    送達人時，得將文書付與有辨別事理能力之同居人、受雇人
    或應送達處所之接收郵件人員，違反道路交通管理事件統一
    裁罰基準及處理細則第5條、行政程序法第72條第1項前段及
    第73條第1項亦揭櫫甚明。
四、經查：本件抗告人即受處分人林國雄所駕駛之前揭自用小客
    車，於上開之時、地，通過收費站之ETC車道，因E通機扣款
    失敗（使用錯誤卡片-卡片格式不符） ，且其於收受補繳通
    行費之通知單後仍未於期限內補繳完成等事實，均為抗告人
    所不爭執，亦有交通部臺灣區○道○○○路局頭城收費站99
    年11月22日高頭稽字第0990002210號函文、內政部警政署國
    道公路警察局舉發違反道路交通管理事件通知單、照片及催
    繳通知單送達證書各1 件在卷可稽，是抗告人有「行駛於應
    繳費之公路，而不依規定繳費」之違規行為，已堪認定。又
    就E通機之使用方法，當E通機響三聲短聲（長低音）時即表
    示扣款失敗，且E 通機上之螢幕有顯示卡片餘額，用戶本可
    依車機聲響及餘額加以辨識，用戶於上高速公路前亦應確認
    E 通機與卡片狀況，以防未扣款成功，另遠通公司官網、客
    服電話、門市臨櫃及代收機構I-bon 繳費查詢系統，亦可查
    詢或繳交欠費，一般駕駛人或車輛所有人使用E 通機時，均
    得以上揭方法查詢得悉是否有產生ETC 扣款失敗之情形。且
    高速公路通行費屬法定規費，用路人於通過收費站時，即負
    有給付義務，不論使用電子收費車道時扣款失敗之原因為何
    ，惟所負繳納高速公路通行費之義務，不因此而免除，倘扣
    款失敗所生之欠費補繳通知單已合法送達，繳納義務人即應
    依法於補繳期限內繳納；是本件重點為抗告人未依補繳通知
    書所載期限補繳費用。抗告人雖辯稱補繳通知單未表明係於
    8月7日從臺北往宜蘭行駛時發生E 通機扣款失敗之情形，或
    辯稱致電遠通客服中心詢問得不到明確解答云云，惟抗告人
    自承每星期均會從宜蘭到臺北來回一趟，均係使用E 通機扣
    款等語（見原審卷第17頁），則本件欠費補繳通知單既已合
    法送達，倘抗告人於收受欠費補繳通知單後仍有疑義，本得
    以遠通公司官網、客服電話、門市臨櫃及代收機構I-bon 繳
    費查詢系統加以查詢，並進而繳交欠費，而用路人通過應繳
    費公路，本即負有給付義務，其逾期仍未補繳，原處分機關
    依法予以裁罰，並無不當，抗告人雖以前詞置辯，亦無法解
    免其未依規定繳費之責。綜上所述，原審以抗告人確有於前
    揭時、地，行駛於應繳費之公路，而不依規定繳費之違規行
    為為由，駁回抗告人之異議聲明，核無違誤，抗告人提起抗
    告，為無理由，應予駁回。
五、據上論結，應依道路交通案件處理辦法第26條，刑事訴訟法
    第412 條，裁定如主文。
中    華    民    國    100    年    5    月    26    日
                  刑事第十四庭審判長法  官  陳志洋
                                    法  官  謝靜慧
                                    法  官  梁耀鑌
以上正本證明與原本無異。
不得再抗告。
                                    書記官  莊淑茹
中    華    民    國   100    年    5     月    27    日